臺灣宜蘭地方法院交通事件裁定　　　　 100年度交聲字第18號
原處分機關　交通部公路總局臺北區監理所宜蘭監理站
異　議　人
即受處分人　陳正一
上列異議人即受處分人因違反道路交通管理處罰條例案件，對於
交通部公路總局臺北區監理所宜蘭監理站於民國99年12月27日所
為之宜監字第裁43─Z7B017637號裁決聲明異議，本院裁定如下
：
    主  文
異議駁回。
    理  由
一、原處分意旨略以：異議人即受處分人陳正一駕駛其所有車牌
    號碼7B-6252號自用小客車於民國99年11月12日下午1時12分
    許，行經國道六號東向7公里處，因「行速112公里，限速90
    公里，超速22公里（測距315公尺）」違規，為內政部警政
    署國道公路警察局第七警察隊以公警局交字第Z7B017637號
    舉發違反道路交通管理事件通知單（下稱舉發通知單），舉
    發其有違反道路交通管理處罰條例第33條第1項第1款規定之
    事實，爰依上開規定裁處罰鍰新臺幣（下同）3,500元，並
    依同條例第63條第1項規定記違點數1點等語。
二、異議意旨略以：異議人當天首次於國道六號開車，且路況不
    熟，故皆由導航指引，並跟隨前方車輛保持定速前進，並未
    高速行駛。異議人先前看見警察攔停前方車輛，但前方車輛
    並無減速反而繼續前行通過，警方隨即攔停異議人駕駛之車
    輛，並表示異議人開車超速，惟未提供錄影或照片以為佐證
    ，交通法庭應調查警察執勤之正確性，不應直接以警察作證
    之證詞，即認為警察舉發一定正確，是否民眾若無自我舉證
    能力證明自己無罪便得蒙受錯罰冤屈？爰依法具狀聲明異議
    。
三、按行車速度，依速限標誌或標線之規定，道路交通安全規則
    第93條第1項第1款定有明文。次按汽車行駛於高速公路、快
    速公路或設站管制之道路，不遵使用限制、禁止、行車管制
    及管理事項之管制規則而有行車速度超過規定之最高速限行
    為者，處汽車駕駛人新臺幣3千元以上6千元以下罰鍰；又汽
    車駕駛人有同條例第33條第1項情形者，並予記違規點數1點
    ，道路交通管理處罰條例第33條第1項第1款、第63條第1項
    第1款亦分別定有明文。
四、經查：
  (一)異議人駕駛其所有車牌號碼7B-6252號自用小客車於99年11
    月12日下午1時12分許，行經國道六號東向7公里處，以時速
    112公里超速行駛（該路段限速90公里）之事實，業據證人
    即本件製單舉發之警員張世文於本院調查時結證屬實（見本
    院卷第20-23頁），並有該路段設置之行車高低速限及前有
    測速照相之告示牌之照片5張、內政部警政署國道公路警察
    局舉發違反道路交通管理事件通知單、雷射測速儀檢定合格
    證書各1份附卷可稽，是異議人於上開時、地，確有超速以
    112公里之速度行駛之違規行為，足以認定。
  (二)異議人固以前詞置辯。然查，證人張世文於本院調查時結證
    稱：「當時我們是執行99年11月12日中午12點至下午16時之
    巡邏勤務，當時我們有在國道6號高速公路東向7公里處做測
    速違規取締勤務，異議人之車速超過105公里我們的設限速
    度才舉發，該地速限是90公里，國人都會給予寬限值1成，
    所以我們設定105公里才舉發，如果逕行舉發的話，會設定
    101公里以上就舉發了，會附照片，當場攔停舉發不會附照
    片。（庭呈照片5張及測速儀器檢定合格證明書2份，當天使
    用的是LP02276）」、「當天我們攔停異議人之前及之後都
    有攔停舉發其他違規車輛，大概有4件。」、「（當天你舉
    發的違規案件，除異議人之案件有提出異議外，其餘案件有
    無提出異議？）今天是我第1次就違規案件提出異議的事件
    出庭，其他案件如果有提出申訴我們也會知道，因為監理站
    會發文給我們，我們單位收到文後，會書面給我們表示意見
    。當天我舉發的案件我都沒有收到申訴之文件。」、「（你
    從事以雷射測速儀舉發超速違規之業務有多久了？）從95年
    間到現在，大概有5年了。」、「（你用雷射測速儀舉發違
    規超速案件有多少件？）1個月大概300件以上。」、「（就
    你所知，有因為舉發錯誤被撤銷的情形嗎？）沒有。今天是
    我因為舉發超速違規案件第1次出庭。就我所知傳喚我同事
    的情況也不多。」、「（當天你們以雷射測速儀測得時速10
    5公里的違規車輛，確定是異議人陳正一駕駛之車牌號碼7B-
    6252號自用小客車嗎？）確定，因為我們的儀器是1對1，單
    點測速，只能針對1部車輛測速。」、「（當天儀器運作正
    常嗎？）正常。」、「（依異議人所述，你們是先攔停他前
    方車輛，前方車輛沒有減速，反而繼續前行通過後，你們才
    攔停他的車輛說他超速違規，對此有何意見？）我們針對超
    速是以車攔車，如果我們攔停的違規車輛不停的話，我們會
    用巡邏車去攔停該部違規車輛，不會攔停後來的車輛。我們
    當天測得的超速數據確實是異議人陳正一的車輛。」等語明
    確（見本院卷第20、21頁）。而本院就證人張世文於99年11
    月12日所舉發除本件以外之其餘5件超速違規事件之正確性
    一事函詢監理站結果，監理站均函覆稱：該5件超速違規事
    件均已繳結，未有申訴或異議之紀錄等情，亦有99年11月12
    日內政部警政署國道公路警察局第七警察隊快官分隊受理違
    反道路交通管理事件登記簿1份、交通部公路總局臺北區監
    理所100年4月25日北監自字第1002012396號函附違規查詢報
    表1份、舉發通知單2份、臺北市交通事件裁決所100年4月20
    日北市裁管字第10033738500號函附違規查詢報表1份、交通
    部公路總局嘉義區監理所嘉義市監理站100年4月19日嘉監義
    四字第1002001769號函附舉發通知單、違規查詢報表各1份
    、交通部公路總局高雄區監理所100年4月21日高監自字第10
    00020933號函附舉發通知單、裁決書、違規查詢報表各1份
    附卷可稽（見本院卷第34、37-55頁）。則證人張世文從事
    以雷射測速儀舉發超速違規之業務既已有5年之久，每月取
    締超速違規事件又約有300件以上，而其於99年11月12日舉
    發異議人超速違規當天，操作雷射測速儀所舉發之其餘5件
    超速違規事件，復未見有何錯誤致遭人提出申訴、異議之情
    形，顯見證人張世文以操作雷射測速儀執行超速違規取締勤
    務，具有正確性。再者，證人張世文持以測速之雷達測速儀
    ，業經經濟部標準檢驗局於99年3月18日檢定合格，使用之
    有效期限至100年3月31日等情，有經濟部標準檢驗局雷達測
    速儀檢定合格證書附卷足參（見本院卷第32頁），依此可知
    證人張世文持用之雷達測速儀於99年11月12日舉發本件違規
    事件當時，仍在有效使用期限內，且依前揭函查結果，該機
    器亦無故障之虞，故足認定該雷達測速器所測得被告在該路
    段以時速112公里行駛之數據，已達到符合國家標準之正確
    性甚明。併參諸國家行政事務龐雜，資源有限，對於行為人
    違反行政法上義務之蒐證自無法如刑事案件般嚴謹，若謂公
    務員一切行政行為均需預留證據以證其實，則國家行政勢必
    窒礙難行，而維持交通秩序之目的恐亦無法達成。故警察取
    締交通違規事件，其以科學儀器照相、錄影採證者，固然足
    以據為交通違規事實之證明，惟縱令囿於當場舉發而未以照
    相或錄影採證，立法者亦未明文限制或排除「舉發警員目睹
    、耳聞」之證據能力，或其證述內容對於違規事實之證明力
    。此觀立法者以明文立法方式，容認執行交通稽查之員警「
    當場舉發」，暨「當場舉發」俱乏相類於「逕行舉發」之採
    證限制（例如，必須以「科學儀器照相採證」等）自明（道
    路交通管理處罰條例第7條、第7條之2規定參照）。是本件
    交通違規事件雖未有異議人違規超速行駛之採證照片或錄影
    為證，然舉發員警係在場持雷射測速儀檢測車行速度之目擊
    證人，其與異議人素不相識，並無嫌隙，應無攀誣異議人之
    理，到庭又已具結擔保供述之真實性，而擔負偽證罪責，且
    經本院調查結果，亦足認證人執行超速違規取締勤務具有正
    確性，本院自不得僅以證人為本件開單告發之員警，即全盤
    抹煞其在訴訟上所具有目擊證人之資格，其證言自得採為本
    院裁判之憑藉。從而，本件依證人張世文之證詞及其以雷射
    測速儀測得異議人駕駛7B-6252號自用小客車行速之結果，
    佐以雷射測速儀檢定合格證書、證人張世文執行舉發超速違
    規事件之正確性，堪認異議人於上開時、地駕車，有超過最
    高時速限制90公里時速，達時速112公里之違規行為無誤。
    異議人前揭執以聲明異議之理由，均不足以為據。
五、綜上所述，異議人於上開時、地，有以時速112公里駕駛7B-
    6252號自用小客車之交通違規行為（超速22公里），既足以
    認定，則原處分機關依道路交通管理處罰條例第33條第1項
    第1款及第63條第1項第1款規定，對異議人裁處3,500元之罰
    鍰，並記違規點數1點，即與上開規定無違。本件聲明異議
    為無理由，應予駁回。
據上論斷，應依道路交通事件處理辦法第18條，裁定如主文。
中    華    民    國   100    年    5     月    2     日
                  交通法庭  法  官  陳映佐
以上正本證明與原本無異。
如不服本裁定應於送達後5日內向本院提出抗告狀（應附繕本）
。
                            書記官  翁靜儀
中    華    民    國   100    年    5     月    3     日